臺灣臺北地方法院刑事判決　　　　　　　 96年度易字第716號
公　訴　人　臺灣臺北地方法院檢察署檢察官
被　　　告　乙○○
上列被告因傷害案件，經檢察官提起公訴（96年度調偵字第6 號
、第15號），本院判決如下：
    主  文
乙○○傷害人之身體，處拘役伍拾日，如易科罰金，以銀元參佰
元即新臺幣玖佰元折算壹日。
    事  實
一、乙○○於民國95年1 月10日晚間6 時許，在臺北市○○區○
    ○路194 巷48號5 樓居處，因其妻鍾劉景妹積欠甲○○債務
    細故，與甲○○發生口角爭執，竟基於傷害之接續犯意，以
    拳頭毆打甲○○之頭、頸部3 、4 次，致甲○○受有頭部外
    傷併頭皮挫傷及創傷後症候群、肩頸部肌肉扭挫傷等傷害。
二、案經甲○○訴由臺北市政府警察局中山分局報告臺灣臺北地
    方法院檢察署檢察官偵查起訴。
    理  由
一、訊據被告乙○○坦承95年1 月10日晚間6 時許，與其妻鍾劉
    景妹、告訴人甲○○同在臺北市○○區○○路194 巷48號5
    樓，當日稍晚其妻鍾劉景妹曾帶同告訴人至潘外科內科診所
    就診等情，惟辯稱：告訴人所受傷勢，係因斯時其家中地板
    甫經擦拭、仍有濕滑，告訴人自行滑倒所致云云。
二、經查，證人即告訴人甲○○於本院審理時，業具結證述：「
    （問：95年1 月10日下午6 時左右你是否有受傷？）有．．
    （問：傷是如何來的？）我跌倒，因為被告罵我，我沒有回
    話，我怕他打我，後來他叫我出去，被告是用拳頭打我的頸
    部、後腦勺，他就拉我到門口，他1 手拉門，1 手推我，我
    就跌倒．．（問：被告用拳頭打你幾次？）3 、4 下．．我
    被打時我頭很暈，被告太太要拿藥給我擦，我要她帶我去看
    醫生。」（見96年5 月18日審判筆錄）等語明確，經核與馬
    偕紀念醫院診斷證明書所載：頭部外傷併頭皮挫傷、肩頸部
    肌肉扭挫傷，及潘外科內科診所96年5 月2 日函所附門診記
    錄記載：後頭部挫傷腫痛、左肩部挫傷疼痛之傷勢相符，堪
    認證人所為指述，應屬有據。至被告雖以前詞置辯，惟查，
    被告於警詢中自承：「當天甲○○一進門就大聲吵鬧．．我
    以手輕撥她，要她到別處大聲時，她突然往後跌坐地下哀號
    」（見95年偵字第17458 號卷第6 頁），足徵與告訴人有肢
    體接觸，詎於偵查中陳稱：「我手沒有碰到甲○○的身上。
    」（見同上卷第20頁）、於本院更稱：「（問：你當天有沒
    有跟甲○○發生爭執？）沒有，也沒有發生口角」（見96年
    4 月20日準備程序筆錄），顯見被告試圖否認犯行；本院並
    衡量證人即被告之妻鍾劉景妹於偵查中結證稱：「甲○○與
    我先生乙○○一言不合爭起來，乙○○想要打甲○○。」（
    見96年調偵字第6 號卷第9 頁），顯與被告所述其與告訴人
    間並無爭執不符，益徵被告所辯，無從遽採。本件事證明確
    ，被告犯行，洵堪認定，應依法論科。
三、查刑法於94年2 月2 日修正公布，95年7 月1 日施行。而按
    行為後法律有變更者，適用行為時之法律，但行為後之法律
    有利於行為人者，適用最有利於行為人之法律，現行刑法第
    二條第一項訂有明文。此條規定乃與刑法第一條罪刑法定主
    義契合，而貫徹法律禁止溯及既往原則，係規範行為後法律
    變更所生新舊法律比較適用之準據法，是刑法第二條本身雖
    經修正，但刑法第二條既屬適用法律之準據法，本身尚無比
    較新舊法之問題，應一律適用裁判時之現行刑法第二條規定
    以決定適用之刑罰法律。又按，刑法施行法第一條之一第一
    項將刑法分則貨幣單位變為新臺幣、第二項提高刑法分則法
    定刑罰金部分三十倍或三倍，惟因與罰金罰鍰提高標準條例
    業將刑法分則法定刑罰金提高十倍，再由銀元換算為新臺幣
    ，因此變更前後之數額相同，尚無比較適用問題，應逕適用
    裁判時法。另按：刑法修正前同法第三十三條第五款規定：
    「罰金為一元以上」、修正後刑法第三十三條第五款規定：
    「罰金為新臺幣一千元以上」。而同法第二百七十七條第一
    項傷害罪之法定刑為「三年以下有期徒刑、拘役或一千元以
    下罰金」，依刑法施行法第一條之一規定：「中華民國94年
    1 月7 日刑法修正施行後，刑法分則編所定罰金之貨幣單位
    為新臺幣。94年1 月7 日刑法修正時，刑法分則編未修正之
    條文定有罰金者，自94年1 月7 日刑法修正施行後，就其所
    定數額提高為三十倍。但72年6 月26日至94年1 月7 日新增
    或修正之條文，就其所定數額提高為三倍」，依上開規定，
    本件罰金部分應提高為三十倍。是依修正前、後，刑法第二
    百七十七條第一項之罰金刑部分，由新臺幣三元以上三萬元
    以下，變更為新臺幣一千元以上三萬元以下。因此，比較上
    述修正前、後之刑罰法律，自以修正前之規定，較有利於被
    告。
四、核被告所為，係犯刑法第二百七十七條第一項傷害罪；其基
    於同一傷害目的，毆打告訴人3 、4 次，致使其頭部、肩頸
    部等處受傷，係基於一貫犯意之多次接續行為，核屬實質上
    一罪。爰審酌被告年歲非輕、且為男性，猶不以理性方式與
    年已逾72歲、且為女性之告訴人（係23年8 月7 日生）溝通
    ，所致傷害於告訴人之身、心健康實難謂輕等一切情狀，量
    處如主文所示之刑。末按，修正前刑法第四十一條第一項前
    段規定：「犯最重本刑為五年以下有期徒刑以下之刑之罪，
    而受六個月以下有期徒刑或拘役之宣告，因身體、教育、職
    業、家庭之關係或其他正當事由，執行顯有困難者，得以一
    元以上三元以下折算一日，易科罰金」，再依修正前罰金罰
    鍰提高標準條例第二條「依刑法第四十一條易科罰金或第四
    十二條第二項易服勞役者，均就其原定數額提高為一百倍折
    算一日」之規定（現已刪除），應以新臺幣三百元至九百元
    折算一日。至修正後之刑法第四十一條第一項前段規定：「
    犯最重本刑為五年以下有期徒刑以下之罪，而受六個月以下
    有期徒刑或拘役之宣告者，得以新臺幣一千元、二千元或三
    千元折算一日，易科罰金。」，是比較新舊法結果，自以舊
    法較有利於被告，應適用修正前刑法第四十一條第一項前段
    、修正前罰金罰鍰提高標準條例第二條規定，併諭知易科罰
    金之折算標準。
據上論斷，應依刑事訴訟法第二百九十九條第一項前段，刑法第
二條第一項前段、第二百七十七條第一項，修正前刑法第四十一
條第一項前段，刑法施行法第一條之一第一項，修正前罰金罰鍰
提高標準條例第二條，判決如主文。
本案經檢察官孫小萍到庭執行職務。
中　　華　　民　　國　　96　　年　　6 　　月　　8 　　日
　　　　　　　　　        刑事第三庭
                                法　官　王幸華
上正本證明與原本無異。
如不服本判決，應於判決送達後10日內向本院提出上訴狀（應抄
附繕本）。告訴人或被害人如對於本判決不服者，應具備理由請
求檢察官上訴，其上訴期間之計算係以檢察官收受判決正本之日
期為準。
　　　　　　　　　　　　　　　　書記官　陳泰寧
中　　華　　民　　國　　96　　年　　6 　　月　　8 　　日
附錄本案論罪科刑法條全文：
中華民國刑法第277條
（普通傷害罪）
傷害人之身體或健康者，處 3 年以下有期徒刑、拘役或 1 千元
以下罰金。
犯前項之罪因而致人於死者，處無期徒刑或 7 年以上有期徒刑；
致重傷者，處 3 年以上 10 年以下有期徒刑。
